臺灣高等法院高雄分院刑事判決
                                   110年度上更一字第30號
上  訴  人
即  被  告  朱建興



選任辯護人  孫嘉佑律師（法扶律師）
上列上訴人即被告因毒品危害防制條例案件，不服臺灣高雄地方
法院109 年度訴字第547 號，中華民國109 年10月15日第一審判
決（起訴案號：臺灣高雄地方檢察署109 年度偵字第14966 、16
247 號），提起上訴，判決後，經最高法院發回更審，本院判決
如下：
    主  文
原判決關於附表一編號1 及定執行刑部分，均撤銷。
朱建興被訴如附表一編號1 部分，無罪。
其他上訴駁回（即附表一編號2 部分）。
    事  實
一、朱建興明知甲基安非他命屬毒品危害防制條例第2 條第2 項
    第2 款所明定列管第二級毒品，依法不得持有、販賣，竟基
    於意圖營利而販賣第二級毒品之犯意，於附表一編號2 所示
    時間及地點、以附表一編號2 所示方式販賣第二級毒品甲基
    安非他命予陳大千1 次，並收取販毒價金新臺幣（下同）2,
    000 元。
二、案經高雄市政府警察局小港分局報告高雄地方檢察署檢察官
    偵查起訴。
    理　由
甲、有罪部分
壹、程序部分（證據能力部分）：
一、按被告以外之人於審判外之陳述，雖不符刑事訴訟法第159
    條之1 至第159 條之4 等規定，而經當事人於審判程序同意
    作為證據，法院審酌該言詞陳述或書面陳述作成時之情況，
    認為適當者，亦得為證據；當事人、代理人或辯護人於法院
    調查證據時，知有第159 條第1 項不得為證據之情形，而未
    於言詞辯論終結前聲明異議者，視為有前項之同意，同法第
    159 條之5 定有明文。經查，本判決下列所引用之證據，其
    中屬傳聞證據之部分，業據檢察官、被告及辯護人等於本院
    準備程序均明示同意有證據能力（見本院上更一卷第218 頁
    ），本院審酌該等具有傳聞證據性質之證據，其取得過程並
    無瑕疵，與待證事實具有關聯性，證明力非明顯過低，以之
    作為證據係屬適當，依刑事訴訟法第159 條之5 規定，自得
    作為證據。另關於本案以下所引用之非供述證據，並無證據
    證明係實施刑事訴訟程序之公務員違背法定程序所取得，自
    應認均具有證據能力。
二、至上訴人即被告朱建興（下稱被告）及其辯護人雖主張證人
    陳大千之警詢筆錄屬被告以外之人於審判外之陳述，無證據
    能力（見本院上更一卷第218 頁），然因本判決下列所引用
    認定被告犯罪之證據並未包含上開警詢筆錄，故無庸論述該
    筆錄之證據能力，併此敘明。
貳、實體部分：
一、認定犯罪事實所憑之證據及理由：
  ㈠訊據被告固坦承於附表一編號2 所示方式與陳大千聯絡，惟
    矢口否認販賣毒品犯行，辯稱：陳大千在電話中是說要還我
    2000元，後來陳大千問我有沒有餅乾，但之後並沒有見面，
    我並沒有販賣甲基安非他命給陳大千云云，經查：
    ⒈被告於民國109 年6 月27日晚間11時27分持用其所有之門
      號0000000000號行動電話與陳大千所持有門號0000000000
      號行動電話聯絡（即附表一編號2 所示聯絡方式）之事實
      ，業據被告於警詢、偵訊、原審及本院審理時均坦承不諱
      （見警卷第8 至18頁，偵一卷第137 至141 頁，原審卷第
      51頁，本院上更一卷第218 頁之不爭執事項），核與證人
      陳大千於偵訊及原審審理時之證述內容相符（見偵一卷第
      227 至231 頁，原審卷第94至103 頁），並有被告與陳大
      千通話之通訊監察譯文、高雄市政府警察局小港分局搜索
      扣押筆錄及扣押物品目錄表在卷可稽（見警卷第20、21、
      28至31頁），復有附表二編號1 所示之物扣案可佐，足堪
      屬實。
    ⒉被告於上開時間持用其所有門號0000000000號行動電話與
      陳大千所持有門號0000000000號行動電話聯絡之際（即附
      表一編號2 所示聯絡方式），陳大千曾向被告表示要購買
      2,000 元之甲基安非他命，並於附表一編號2 所示交易時
      間及地點，向被告購入重量不詳甲基安非他命1 包，並交
      付2,000 元予被告之事實，業據證人陳大千於偵訊及原審
      審理時證述綦詳（見偵一卷第227 至231 頁，原審卷第94
      至106 頁），復有被告與陳大千之通訊監察譯文（見警卷
      第20、21頁）在卷可憑。觀諸該通訊監察譯文對話內容所
      載：「
　　　陳大千：喂，在睡了嗎？要去找你。
　　　被  告：阿～陳大千：要還給你錢。
　　　被  告：啥咪毀啊？
　　　陳大千：我說我要還你錢，你在家吧？
　　　被  告：現在要還我錢？多少啊？你差我多少？
　　　陳大千：我沒差你…我是故意這樣講的呀！
　　　被  告：阿～
　　　陳大千：我下去找你呀，我這裡還有一千二千阿。
　　　被  告：啊對呀，你要拿多少給我呀？你要拿多少錢還  
              我？我怎麼知道什麼意思。
　　　陳大千：大概二千吧（閒聊…略）
　　　陳大千：你那邊沒有了嗎？還是怎樣？
　　　被  告：我這裡？有沒有都是有的。
　　　陳大千：阿有的話我現在跟你拿「二」呀
　　　被  告：沒有新的，已經拆過。
　　　陳大千：阿「二」～「二」有吧？
　　　被  告：啥？
　　　陳大千：我要拿兩個，有吧？有沒有「兩個」？
　　　被  告：兩個？
　　　陳大千：對，二張啊。我原本要跟你拿「半」啦！但是沒
　　　        有第三張，嘿呀。
　　　被  告：阿不是同樣的意思。
　　　陳大千：阿你要讓我差嗎？差那張，你要讓我差嗎？你不
　　　        是說不行。
　　　被  告：嘸啦！
　　　陳大千：阿嘸是安怎啦？
　　　被  告：你是二張只有一張而已嗎？
　　　陳大千：我現在身上有二千塊。我原本要跟你拿「半」。
      被  告：嘿。
　　　陳大千：對
　　　被  告：拿半，餅喔？
　　　陳大千：嘿呀，你要三也好四也好～
　　　被  告：「餅」是嗎？嘿那有那個啦。
　　　陳大千：嘿那有那個是啥意思？
　　　被  告：我不知道你什麼意思我不知道啦。
　　　陳大千：所以我說我要過去跟你講。
　　　被  告：你要過來跟我講什麼，電話講一講就好啦。
　　　陳大千：我身上只有二千。
　　　被  告：我莫法度。
　　　陳大千：為何莫法度。
　　　被  告：我身上都沒錢呀。
　　　陳大千：你身上沒錢？阿有沒有餅？
　　　被  告：有啦，我這裡有。要吃素食餅。」等內容。就上
      開譯文內容，被告於本院審理時陳稱：「（問：提示譯文
      〈警卷第20頁〉，陳大千他硬要跟你買安非他命毒品？）是
      。」、「（問：陳大千有說『啊有的話我現在跟你拿二』〈
      提示警卷第21頁〉，講的是安非他命毒品？是他要跟你買
      兩千元安非他命？）是。」、「（問：陳大千有說『二』有
      吧，我要拿兩個，陳大千說兩張等語，這都是他在講兩千
      元的安非他命〈提示警卷第21頁〉？〉是。」、「（問：陳
      大千說我身上只有兩千，為何你回答說你沒辦法？）他的
      意思是他有兩千元，要拿什麼半，類似想要合資，我說我
      沒辦法。」、「（問：你想法是說想要跟他合資？）我身
      上沒有毒品了。」等語（見本院上更一卷第256、257 頁
      ），核與證人陳大千於偵訊及原審審理時具結證稱：上開
      譯文中所謂「要還給你錢」的意思，是我要向被告買甲基
      安非他命的暗語；被告回「你要拿多少錢還我」的意思，
      就是問我要買多少錢的甲基安非他命；我跟他說要買2 千
      元；上開譯文中所謂「半」，就是半錢甲基安非他命的意
      思，市價是3 千元，但我身上只有2 千元；「餅」的意思
      ，就是指甲基安非他命；我跟被告確認他那邊到底有無甲
      基安非他命，被告回「有啦，我這裡有。要吃素食餅」的
      意思，就是指他那邊有甲基安非他命可以賣我的意思等語
      大致相合（見偵一卷第229 、230 頁，原審卷第95至105 
      頁）。足見被告與陳大千於附表一編號2 所示時間、地點
      以該編號所示方式聯絡時，雖係以暗語進行交易，並未言
      明買賣之客體為何物，但陳大千係欲向被告購買2 千元之
      甲基安非他命，該2 人確係在討論第二級毒品甲基安非他
      命之交易事宜乙情，已臻明確。從而，被告之前辯稱上開
      電話是陳大千為償還2,000 元，方打電話予伊云云，並非
      可採。
    ⒊至被告雖曾辯稱伊與陳大千於上開通話後，其2 人並未見
      面，故其未交付任何東西予陳大千云云（見偵一卷第139
      頁，本院上更一卷第216 、217 頁）。惟查被告於原審訊
      問時自陳：起訴書附表編號2 是陳大千還錢給我後，我在
      我的住處拿2 包餅乾給他，那不是甲基安非他命等語（見
      原審卷第18頁）；復於本院審理時陳稱：「（問：109 年
      8 月25日原審問你回答說起訴書附表編號2 是陳大千還錢
      給我後，我在我住處拿2 包餅乾給他，那不是甲基安非他
      命，表示你們有見面，你有拿餅給他〈提示原審109 年8月
      25日筆錄〉？）這是餅乾，我拿2 包真正的素食餅乾給他
      。」、「（問：事實上你們有見面，但你拿給他的是餅乾
      ，不是安非他命？）是。」等語（見本院上更一卷第259 
      頁），足見被告之前否認其與陳大千於上開時間以行動電
      話通話後曾見面進行交易乙節，是否屬實，已非無疑。況
      證人陳大千於偵查時具結證稱：我跟被告認識很久，而且
      我跟被告住在同一棟大樓，我住10樓，他住4 樓，我有看
      過被告在賣毒品；當時我先去被告家門口把2,000 元給他
      ，他叫我先回10樓住處等一下，過沒多久被告就通知我去
      他住處拿安非他命，我就下去4 樓找被告，被告在他住處
      門口拿1 包安非他命給我等語（見偵一卷第228 、230頁
      ），益足證被告與陳大千於上開時點通話後確曾見面，是
      其此部分辯詞，自非可採。
    ⒋又被告雖曾辯稱上開通話主要係陳大千要還錢給伊，後來
      陳大千問伊有沒有餅乾，伊沒有要與陳大千交易毒品云云
      （見原審卷第51頁）。然觀諸上開通訊監察譯文可知，陳
      大千雖然一開始陳稱「要還給你錢」、「大概二千吧」，
      然其嗣後改稱「我現在身上有二千塊。我原本要跟你拿『
      半』」，而被告則進一步確認「拿半，餅喔？」，陳大千
      則以「嘿呀」表示肯認，並詢問「有沒有餅？」，被告則
      答稱「有啦，我這裡有。要吃素食餅」，顯然其等於通話
      中已經達成雙方要以2,000 元代價交易物品之共識，核與
      證人陳大千所證上開通話係要向被告購買價值2,000 元之
      甲基安非他命等語相符。被告雖另辯稱伊不知道陳大千說
      「我現在身上有二千塊。我原本要跟你拿『半』」這句話是
      什麼意思云云（見偵一卷第139 頁），然觀諸上開通訊監
      察譯文可知，被告不但理解陳大千上開詢問內容之意思，
      甚至還進一步向陳大千確認「拿半，餅喔？」，並經陳大
      千加以肯認，顯然被告對於陳大千當時所稱「我原本要跟
      你拿『半』」之意思已經清楚明瞭，此觀諸被告於上開通話
      譯文中並未向陳大千詢問所謂的「半」係指何意乙節，亦
      足推斷被告知悉陳大千所稱之「半」係指毒品之數量甚明
      。
    ⒌至被告於本院審理時雖又辯稱陳大千在上開通話中是在問
      其有沒有餅乾，後來其拿給陳大千的是素食餅，不是毒品
      甲基安非他命云云。惟查證人陳大千於偵訊及原審審理時
      具結證稱：上開譯文中所謂「餅」的意思，就是指甲基安
      非他命；我跟被告確認他那邊到底有無甲基安非他命，被
      告回「有啦，我這裡有。要吃素食餅」的意思，就是指他
      那邊有甲基安非他命可以賣我的意思等語（見偵一卷第23
      0 頁，原審卷第99頁），得見被告上開辯詞是否屬實，並
      非無疑。再參酌陳大千於上開通話中僅提及「我現在身上
      有二千塊。我原本要跟你拿『半』」，而被告則詢問「拿半
      ，餅喔？」，陳大千則以「嘿呀」表示肯認，陳大千進一
      步詢問「有沒有餅？」，被告則答稱「有啦，我這裡有。
      要吃素食餅」等情，亦足見陳大千一開始並未提及其要以
      2 千元之價格購買何物，顯有刻意避談交易物品之意，然
      被告竟能立刻理解陳大千所欲購買之物為何，且反問是否
      要拿「餅」，而陳大千則答稱「嘿呀」，是以，被告與陳
      大千以2 千元價格進行交易之物，即為代稱為「餅」之物
      甚明。然而，倘若陳大千僅係要向被告購買餅乾，根本無
      需一開始便刻意避談其要購買之物品為何，亦足見被告與
      陳大千間所要交易之物品並非餅乾此類一般尋常合法之物
      品。再者，上開通話內容與一般毒品交易為避免遭監聽或
      旁人聽聞知悉，而於電話中刻意不提及毒品名稱，僅陳述
      暗語、交易數量及價金，此亦與違禁品交易之常情相合。
      更遑論被告於本院審理時已陳稱上開通話內容係陳大千欲
      以2 千元之價格向伊購買毒品甲基安非他命等語（見本院
      上更一卷第257 頁），業如前述，益足認陳大千指證該通
      電話係向被告購買價金2,000 元之甲基安非他命1 包乙節
      ，確與上開通訊監察譯文所顯示之客觀事實相符。易言之
      ，被告辯稱陳大千在上開通話中是在問伊有沒有餅乾，伊
      拿給陳大千的是素食餅，不是毒品甲基安非他命云云，顯
      非實在，自難憑採。
  ㈡綜上所述，被告上揭所辯，俱屬臨訟卸責之詞，要無可採。
    被告所為如附表一編號2 所示販賣甲基安非他命之犯行，事
    證已臻明確，應依法論科。
二、論罪：
  ㈠新舊法比較：
    被告為上開販賣毒品之行為後，經總統於109 年1 月15日總
    統華總一義字第10900004091 號令修正公布之毒品危害防制
    條例，於109 年7 月15日生效施行。修正前毒品危害防制條
    例第4 條第2 項規定：「製造、運輸、販賣第二級毒品者，
    處無期徒刑或7 年以上有期徒刑，得併科新臺幣1 千萬元以
    下罰金」，修正後之上開法條第4 條第2 項之法定刑則提高
    為「處無期徒刑或10年以上有期徒刑，得併科新臺幣1 千5
    百萬元以下罰金」，經比較新舊法，修正後之規定並未較有
    利於被告，依刑法第2 條第1 項前段之規定，自應適用被告
    行為時即修正前毒品危害防制條例之規定論處。
  ㈡核被告如附表一編號2 所為，係犯修正前毒品危害防制條例
    第4 條第2 項販賣第二級毒品罪。被告因販賣而持有第二級
    毒品甲基安非他命之低度行為，為其後販賣第二級毒品之高
    度行為所吸收，不另論罪。
  ㈢累犯加重其刑：
    ⒈按受徒刑之執行完畢，或一部之執行而赦免後，5 年以內
      故意再犯有期徒刑以上之罪者，為累犯，加重本刑至二分
      之一，刑法第47條第1 項定有明文。
    ⒉查被告前於101 年間，因施用毒品等案件，經臺灣高雄地
      方法院以101 年度審易字第2627號判決判處有期徒刑4 月
      、4 月確定；以101 年度審易字第3623號判決判處有期徒
      刑4 月、4 月確定；以101 年度審訴字第3782號判決判處
      有期徒刑8 月、4 月確定，上開各罪復經該法院以102 年
      度聲字第2747號裁定定應執行刑有期徒刑1 年10月確定。
      被告又於102 年間因竊盜等案件，經臺灣高雄地方法院以
      102 年度審易字第451 號判處有期徒刑10月確定；以102
      年度審訴字第670 號判處有期徒刑8 月確定，上開2 罪經
      該法院以102 年度聲字第2790號定應執行有期徒刑1 年8
      月確定，並與前揭應執行刑即有期徒刑1 年10月接續執行
      ，並於104 年10月8 日假釋出監，於105 年6 月9 日假釋
      期滿未經撤銷視為執行完畢，有臺灣高等法院被告前案紀
      錄表在卷可憑，是被告受有期徒刑執行完畢後5 年內故意
      再犯本件有期徒刑以上之罪，應論以累犯。
    ⒊參酌被告於前揭施用毒品案件執行後，又再犯本案之罪，
      係屬違反國家嚴令所禁止之犯罪，而被告於受前揭有期徒
      刑執行完畢5 年內，仍未能謹慎所為、恪遵法律禁令，再
      犯本案上開犯行，顯見刑罰反應力不佳、具有相當之法敵
      對意志，核無司法院大法官釋字第775 號解釋意旨所指若
      依刑法第47條第1 項規定加重其刑，即致生罪刑不相當之
      情形，爰就被告本案所為之罪，依刑法第47條第1 項之規
      定加重其刑（除販賣第二級毒品罪法定本刑為無期徒刑部
      分，依法不得加重外，其餘法定本刑均予加重）。
乙、無罪部分：
壹、公訴意旨略以：被告明知甲基安非他命係毒品危害防制條例
    第2 條第2 項第2 款所列之第二級毒品，不得非法販賣，竟
    基於販賣第二級毒品甲基安非他命之犯意，於附表一編號1
    所示之時間、地點，以附表一編號1 所示之價格及交易方式
    ，販賣第二級毒品甲基安非他命予附表一編號1 所示之購毒
    者。因認被告涉犯毒品危害防制條例第4 條第2 項販賣第二
    級毒品罪嫌。
貳、按犯罪事實應依證據認定之，無證據不得認定犯罪事實；不
    能證明被告犯罪者，應諭知無罪之判決，刑事訴訟法第154
    條第2 項、第301 條第1 項分別定有明文。又認定不利於被
    告之事實，須依積極證據，苟積極證據不足為不利於被告事
    實之認定時，即應為有利於被告之認定，更不必有何有利之
    證據；且被告否認犯罪所持之辯解縱屬不能成立，仍非有積
    極證據足以證明其犯罪行為，不能遽為有罪之認定；而認定
    犯罪事實所憑之證據，雖不以直接證據為限，間接證據亦包
    括在內，然而無論直接或間接證據，其為訴訟上之證明，須
    於通常一般之人均不致有所懷疑，而得確信其為真實程度者
    ，始得據為有罪之認定，倘其證明尚未達此一程度，而有合
    理懷疑存在時，事實審法院復就其心證上理由予以闡述，敘
    明其如何無從為有罪之確信，因而為無罪之判決，尚不得任
    意指為違法，此分別有最高法院30年上字第816 號判例、30
    年上字第1831號判例、76年台上字第4986號判例可資參照。
參、本件公訴人認被告就附表一編號1 部分涉有販賣第二級毒品
    罪嫌，係以證人劉涵寧於警詢、偵查中之證述，劉涵寧與被
    告間LINE對話紀錄翻拍照片、高雄市政府警察局小港分局搜
    索扣押筆錄、扣押物品目錄表等為其主要論據。惟訊據被告
    就此部分堅詞否認有何販賣第二級毒品甲基安非他命犯行，
    辯稱：我在LINE對話中只是跟劉涵寧聊遊戲點數，當天並沒
    有見到面，也沒有交付甲基安非他命給她，她是與另外一個
    女生有過節，曾經跟我吵架，可能因此懷恨，就去報警指證
    我等語。
肆、經查：
一、被告於109 年3 月15日下午1 時57分持用其所有之門號0000
    000000行動電話連結網際網路登入通訊軟體LINE與劉涵寧聯
    絡，有劉涵寧與被告間LINE對話紀錄翻拍照片在卷可徵（見
    警卷第71-1頁）。觀諸該通訊軟體對話內容係載稱：「
　　被  告：對了，琴ㄚ早就收了衣服，還打電話來說陽台的衣
　　        服有沒有收，裝傻ㄋ。
　　劉涵寧：對了！你有點數嗎？五百。
　　被  告：問妳住那間，是我以為是，電梯開門時左手邊只有
　　        一家的那一間。
　　劉涵寧：我在問你點數啦！
　　被  告：我先在問一下。
　　被  告：（傳送YES貼圖）
　　劉涵寧：好。
　　劉涵寧：拜託，多一點啦！明天我就不在了」等情。而證人
    劉涵寧於偵訊及原審審理證稱：「點數」就是指甲基安非他
    命，我當時要向被告購買500 元的甲基安非他命，被告說他
    那邊有；「拜託，多一點」是我跟被告說甲基安非他命的量
    要給我多一點等語（見偵一卷第201 頁，原審卷第81至87頁
    ）。故依證人劉涵寧之上開指述及前揭通訊軟體LINE對話內
    容所示，雖可證明被告與劉涵寧認識，且彼此間會以通訊軟
    體LINE聯繫，然因該等LINE對話內容中並未言及毒品交易事
    宜，故是否如證人劉涵寧所述其所謂之「點數」即是指毒品
    甲基安非他命、「五百」是購買毒品之價金、「多一點」就
    是指毒品甲基安非他命之數量等情，尚非無疑。
二、況且，毒品交易之買賣雙方，雖非屬共犯證人類型，但買方
    為獲邀減刑寬典，不免有作利己損人之不實供述之虞，其陳
    述證言在本質上存有較大虛偽性之危險，為擔保其真實性，
    本乎刑事訴訟法第156 條第2 項規定之相同法理，自仍應認
    為有以補強證據佐證之必要性，藉以限制其證據上之價值。
    此補強證據之目的，既在於排除此類型供述虛偽之可能性，
    故而補強證據是否已達補強犯罪重要部分之認定，自應以補
    強證據與待證事實之關連性如何（有無、強弱），以及補強
    證據是否足以平衡或袪除具體個案中對向性正犯之供述可能
    具有之虛偽性為綜合判斷，並應受經驗法則及論理法則之拘
    束。而毒販間之毒品交易，為減少被查緝風險，固多於隱密
    下進行，於利用通訊聯絡時，亦慣常以買賣雙方得以知悉之
    術語、晦暗不明之用語或彼此已有默契之含混語意，以替代
    毒品交易之重要訊息，甚至雙方事前已有約定或默契，只需
    約定見面，即足以表徵係進行毒品交易，鮮有明白直接以毒
    品之名稱或相近之用語稱之者。此種毒品交易之方式，雖可
    認為無違社會大眾之一般認知，惟毒品危害防制條例所稱毒
    品，依其成癮性、濫用性及對社會危害性分為四級，並於第
    4 條第1 項至第4 項就販賣第一級、第二級、第三級、第四
    級毒品罪，定其處罰規定。衡以各罪之法定刑度差異甚大，
    尤其販賣第一級毒品者，處死刑或無期徒刑，因此，在以毒
    販間通話之通訊監察譯文或通訊軟體LINE對話紀錄翻拍照片
    作為購毒者所指證販毒者犯罪事實之補強證據，仍必須渠等
    之對話內容，依社會通念已足以辨別明白其所交易毒品之種
    類，始足與焉，否則對於語意隱晦不明之對話，即令指證者
    證述其對話內容之含意即係交易某種類之毒品，除非被指為
    販毒之被告坦認，或依被告之品格證據可供為證明其具犯罪
    之同一性（如其先前有關販賣該種類毒品案件之暗語，與本
    案通訊監察譯文內容相同，兩案手法具有驚人相似性或同一
    性），或司法警察依據通訊監察之結果即時啟動調查因而破
    獲客觀上有可認為販賣該類毒品之跡證者外，因仍屬指證者
    單方之陳述本身，自尚須其所述交易該類毒品犯罪事實之補
    強證據，方足佐證被告犯行。
三、訊據被告固不否認其與劉涵寧間之上開通話內容，但辯稱其
    於上開通話後並未與劉涵寧見面等語。細繹上開上揭通訊軟
    體LINE對話內容，並無法推斷當劉涵寧向被告表示：「拜託
    ，多一點啦！明天我就不在了」等語後，其等是否已曾見面
    ，且遍查本案卷證，除證人劉涵寧之上開證述外，別無其他
    證據足以補強證明被告與劉涵寧以通訊軟體LINE為上開通話
    後確曾見面，自難擅憑證人劉涵寧之單一指訴，即率斷被告
    已與劉涵寧見面，甚或交付毒品予劉涵寧之事實。
四、再者，證人劉涵寧於上開通話內容所述之「點數」，是否為
    毒品之代稱，又係何種毒品之代稱，均非明確，故縱依證人
    劉涵寧所稱其係指毒品甲基安非他命之意，然此為被告否認
    ，故在無其他證據足以補強佐證之情形下，自難僅憑劉涵寧
    自行解釋對話含意之說詞，即遽以認定上開「點數」乃第二
    級毒品甲基安非他命之代稱，甚或認定上開通話內容係被告
    與劉涵寧在磋商毒品甲基安非他命之交易事宜。
五、準此，在無其他積極證據相佐之情形下，本於罪疑唯輕原則
    ，自難僅憑證人劉涵寧之單一指訴，遽認被告於附表一編號
    1 所示之時、地販賣第二級毒品甲基安非他命予劉涵寧之事
    實，而應就此部分為被告無罪之諭知。
丙、上訴論斷部分：
壹、撤銷改判部分（即附表一編號1 及定執行刑部分）：
一、原審未詳為推求，遽就附表一編號1 部分為被告有罪之判決
    ，即有未合，被告執此聲明上訴，指摘原判決此部分不當，
    為有理由，應由本院將原判決此部分撤銷，並為被告此部分
    無罪之諭知。
二、因上開部分經撤銷改為被告無罪之諭知，自無須與後述駁回
    上訴部分（即附表一編號2 部分）定其應執行刑，是原判決
    就被告定其應執行刑部分亦應併予撤銷。
貳、上訴駁回部分（即附表一編號2 部分）：
一、原審認被告所為如附表一編號2 所示犯行部分事證明確，並
    審酌被告明知甲基安非他命屬第二級毒品，依法不得販賣，
    詎仍予販賣第二級毒品，助長毒品之流通，戕害國民健康與
    社會治安程度至鉅，考量被告所販賣毒品之次數、數量及價
    值，另斟酌被告教育程度為國中肄業，曾經擔任廚師，未婚
    無子女之家庭及經濟狀況等一切具體情狀，就被告此部分所
    犯量處有期徒刑7 年8 月。暨就沒收部分說明：
  ㈠扣案附表二編號1 所示平板手機1 支，係被告所有供附表一
    編號2 所示犯行聯絡所用，業據被告於原審審理時供述明確
    （見原審卷第120 頁），復有通訊監察譯文可憑（見警卷第
    20、21頁），爰依毒品危害防制條例第19條第1 項之規定，
    於被告所犯罪刑項下諭知沒收。
  ㈡未扣案販賣毒品所得2,000 元，應依刑法第38條之1 第1 項
    前段、第3 項規定於被告此部分罪刑項下宣告沒收，並諭知
    於全部或一部不能沒收或不宜執行沒收時，追徵其價額。
  ㈢至附表二編號2 所示扣案物，並無證據顯示與本案犯行有何
    關聯性，爰不予宣告沒收。
二、經核原判決此部分之認事用法並無違誤，量刑、沒收及不為
    沒收宣告之說明等情亦均屬妥適，應予維持。被告仍執前詞
    ，否認犯罪，指摘原判決未就此部分為其無罪之諭知為不當
    ，提起上訴，難認有理由，應予駁回。
丁、至起訴書指稱被告涉嫌販賣第二級毒品予許心潔犯行部分（
    即起訴書附表編號3 所示部分），經原審法院為無罪諭知，
    檢察官就此部分不服提起上訴後，業經本院前審維持原審無
    罪判決，嗣因檢察官未就此部分再次提起上訴而告確定，爰
    不另論列，併此敘明。
據上論結，應依刑事訴訟法第368 條、第369 條第1 項前段、第
364 條、第301 條第1 項，判決如主文。
本案經檢察官張雅婷提起公訴，檢察官呂建昌、王登榮到庭執行
職務。
中　　華　　民　　國　 110　　年　　12　　月　　28　　日
                  刑事第七庭    審判長法  官  李璧君
                                      法  官  李東柏
                                      法  官  葉文博
以上正本證明與原本無異。
如不服本判決應於收受本判決後20日內向本院提出上訴書狀，其
未敘述上訴理由者，並得於提起上訴後20日內向本院補提理由書
狀（均須按他造當事人之人數附繕本）「切勿逕送上級法院」。
中　　華　　民　　國　　110 　年　　12　　月　　28　　日
　　　　　　　　　　　　　　　　　　　書記官  盧姝伶

附錄本判決論罪科刑法條：
修正前毒品危害防制條例第4 條第2 項
製造、運輸、販賣第二級毒品者，處無期徒刑或7 年以上有期徒
刑，得併科新臺幣1 千萬元以下罰金。

附表一：
編號 行為人即販毒者 購毒者    交易方式 販毒所得 行為人自白情形   本院更一審判決主文   交易時間  持用門號        購毒者指述情形        原判決主文   交易地點  監聽譯文    1 朱建興 劉涵寧 劉涵寧於109 年3月15日下午1 時57分持用行動電話連結網際網路登入通訊軟體LINE與朱建興所有門號0000000000行動電話聯絡後，朱建興於左列時間、地點，交付價值500 元，重量不詳之毒品甲基安非他命1 包，並收取500 元。 500元 無 原判決關於附表一編號1 及定執行刑部分，均撤銷。朱建興被訴如附表一編號1部分，無罪。   109 年3月15日下午2 時16分許  0000000000       警卷第71之1頁 偵訊筆錄（偵一卷第202 、203頁），審判筆錄（原審卷第81至93頁）        朱建興販賣第二級毒品，累犯，處有期徒刑柒年陸月。扣案附表二編號1 所示平板電話壹支沒收。未扣案販賣毒品所得價金新臺幣伍佰元沒收，於全部或一部不能沒收或不宜執行沒收時，追徵其價額。   高雄市○○區○○○路000巷0 號4樓之2      2（有罪部分） 朱建興 陳大千 陳大千於109 年6月27日晚間11時27分以門號0000000000行動電話撥打朱建興所有門號0000000000行動電話聯絡後，朱建興於左列時間、地點，交付價值2,000 元，重量不詳之毒品甲基安非他命1 包，並收取2,000元。 2,000元 無 上訴駁回   109 年6月28日凌晨0 時30分許  0000000000         朱建興販賣第二級毒品，累犯，處有期徒刑柒年捌月。扣案附表二編號1 所示平板電話壹支沒收。未扣案販賣毒品所得價金新臺幣貳仟元沒收，於全部或一部不能沒收或不宜執行沒收時，追徵其價額。     警卷第20頁、第21頁 偵訊筆錄（偵一卷第229 、230 頁），審判筆錄（原審卷第94至106頁）    高雄市○○區○○○路000巷0 號4樓之2     

  附表二（扣案物）：
編號 物品名稱及數量 與本案關係 扣案地點  1 平板電話( 含SIM 卡及門號0000000000( IMEI:000000000000000、000000000000000 ，）（同警卷第31頁扣押物品目錄表編號1 之物） 持用本門號與陳大千聯絡 高雄市○○區○○○路000巷0號4樓之2扣得之物  2 BENTEN手機(含門號0000000000，IMEI :000000000000000 、000000000000000 )（同警卷第31頁扣押物品目錄表編號2之物） 無 高雄市○○區○○○路000巷0號4樓之2扣得之物